【裁判字號】    98,訴,290
【裁判日期】    980825
【裁判案由】    損害賠償
【裁判全文】
臺灣基隆地方法院民事判決               98年度訴字第290號
原      告  甲○○
被      告  乙○○
上列當事人間請求損害賠償事件，本院於民國98年 8月11日言詞
辯論終結，判決如下：
    主  文
原告之訴駁回。
訴訟費用由原告負擔。
    事實及理由
一、原告主張：被告於民國98年 1月14日10時15分左右，於原告
    架設之挪亞方舟動物醫院 Xuite日誌部落格留言版（網址為
    「http://blog.xuite.net/bukun/noahsarkpetclinic/0000
    000#00000000」）上，見該版有對原告存有負面評價之留言
    ，竟基於公然侮辱之犯意，匿名留言稱「哇，原來你是這種
    獸醫歐~~真是大開眼界了SHIT（該文字係與人偶圖案結合而
    成之動畫，會不斷交替閃現文字及人偶圖案）」（以下簡稱
    系爭留言），上開言詞足以妨害原告之名譽，經原告報警後
    經警循線查獲，案經臺灣基隆地方法院檢察署檢察官以98年
    度偵字第1459號案件聲請簡易判決處刑，並經本院刑事庭以
    98年度基簡字第 832號判決判處被告拘役15日。被告將原告
    人格貶抑為排泄物，至今日約 7,000人次於網路瀏覽系爭留
    言，並在今年7月6日經平面與電子媒體披露此事，已對原告
    身心造成威脅，嚴重影響原告工作時之表現與精神狀態，上
    開被告之不法行為已使原告身心遭受莫大創傷，幾乎瀕臨崩
    潰，為此依民法第184條第1項前段、第195條第1項規定，聲
    明求為判決：(一)被告應於自由時報、蘋果日報、聯合報頭版
    刊登 5公分×10公分見方之道歉啟事，內容為「乙○○於網
    路上公然侮辱，致使甲○○名譽受損，深感抱歉，請求原諒
    ，並保證絕不再犯。」；(二)被告應給付原告新臺幣（下同）
    50萬元，及自起訴狀繕本送達翌日起至清償日止，按週年5%
    計算之利息。
二、被告聲明駁回原告之訴，其抗辯略以：被告確實曾在原告的
    部落格留言版留下系爭留言，但該動畫符號是中華電信公司
    提供給使用者自由使用的，並非被告所創設，被告引用該心
    情符號時並無公然侮辱原告之意，經原告於該留言版表示希
    望獲得澄清道歉後，被告隨即作出澄清說明，並表示對造成
    原告之不舒服道歉。
三、按因故意或過失，不法侵害他人權利者，負損害賠償責任；
    不法侵害他人之名譽者，被害人雖非財產上之損害，亦得請
    求賠償相當之金額，民法第184條第1項前段、第195條第1項
    分別定有明文。按民法上名譽權之侵害非即與刑法之誹謗罪
    相同，名譽有無受損害，應以社會上對個人評價是否貶損作
    為判斷之依據，苟其行為足以使他人在社會上之評價受到貶
    損，不論其為故意或過失，均可構成侵權行為，其行為不以
    廣佈於社會為必要，僅使第三人知悉其事，亦足當之，最高
    法院90年台上字 646號判例可資參照。次按言論自由為人民
    之基本權利，有個人實現自我、促進民主政治、實現多元意
    見等多重功能，維護言論自由即所以促進民主多元社會之正
    常發展，與個人名譽之可能損失，兩相權衡，顯然有較高之
    價值，國家應給予最大限度之保障，使個人名譽為必要之退
    讓。而陳述事實與發表意見不同，事實有能證明真實與否之
    問題，意見則為主觀之價值判斷，無所謂真實與否，在民主
    多元社會中，各種價值判斷皆應容許之，以尊重並保障個人
    表達意見之自由。
四、原告主張被告於98年 1月14日10時15分左右，於原告建立之
    挪亞方舟動物醫院Xuite日誌部落格留言版（網址為「http:
    //blog.xuite.net/bukun/noahsarkpetclinic/0000000#000
    00000 」）上，匿名留下系爭留言，經原告報警後經警循線
    查獲，案經臺灣基隆地方法院檢察署檢察官以98年度偵字第
    1459號案件聲請簡易判決處刑，並經本院刑事庭以98年度基
    簡字第 832號判決處以被告拘役15日之事實，為被告所不爭
    執，並有上開刑事判決附卷可憑，固堪信為真實。然查：(一)
    一般部落格版面之設計，均係版主發表之文章排列在先，瀏
    覽人之回覆留言排列在後，原告所建立之上開部落格版面設
    計亦同，故網路使用者於進入原告部落格瀏覽文章時，依一
    般常情均係先閱覽原告發表之文章後，才會看到回覆者之留
    言，而原告部落格之版面設定，就回覆留言之排列方式係設
    定為依留言時間先後由下而上排列。原告係於96年 3月20日
    發表標題「離他們遠一點」之文章，並在文章中載明其所要
    遠離之人的真實姓名及緣由，經該人具名留言回文敘述其主
    觀認知之原告過往行為，之後被告匿名留下系爭留言，則一
    般社會上不特定之網路使用者在看到被告所留「哇，原來你
    是這種獸醫歐~~真是大開眼界了SHIT（該文字係與人偶圖案
    結合而成之動畫，會不斷交替閃現文字及人偶圖案）」之系
    爭留言時，除應已先看過原告所發表之該篇文章外，衡情亦
    會為了解被告所留系爭留言之緣由而閱覽於被告留言之前其
    他回覆者之留言，故一般社會上不特定之網路使用者早已於
    閱畢原告與先於被告留言之回覆者之歷次文章及留言後，即
    產生對原告之名譽或人格等之評價，被告所為系爭留言實難
    認具有提升或貶損其他一般有通常智識之社會上不特定網路
    使用者對原告名譽觀感之影響力。(二)又系爭留言本屬被告對
    原告之主觀意見評論，閱讀者亦可明顯認知係被告主觀情感
    之抒發，而非客觀之事實，主觀之論述本有褒、貶，各人就
    同樣之評價性用語亦可能有不同之解讀或感受，閱讀者就被
    告評論之意見或價值判斷是否允當，自有評斷，客觀上尚不
    足使人對原告產生負面之評價，自不得僅以原告之主觀感受
    不佳即認系爭留言已侵害其名譽，依上開說明，難認被告有
    何不法侵害原告名譽之行為。
五、綜上所述，原告主張被告之系爭留言侵害其名譽權，依侵權
    行為之法律關係，請求被告給付精神慰撫金50萬元及法定遲
    延利息，並登報道歉，為無理由，應予駁回。
六、結論：本件原告之訴為無理由，依民事訴訟法第78條，判決
    如主文。
中    華    民    國    98    年    8     月    25    日
                  民事庭法  官  陳湘琳
以上正本係照原本作成。
對於本件判決如有不服，應於收受送達後20日內向本院提出上訴
書狀，敘述上訴之理由，上訴於臺灣高等法院，並按他造當事人
之人數附具繕本。
中    華    民    國    98    年    8     月    25    日
                        書記官  張慧儀


司法院資訊處製作；財團法人民間司法改革基金會備份。
